臺灣臺中地方法院刑事判決　　　　　　　96年度易字第4397號
公　訴　人　臺灣臺中地方法院檢察署檢察官
被　　　告　甲○○
上列被告因詐欺案件，經檢察官提起公訴（九十六年度偵緝字第
二四○四號），經被告於準備程序中就被訴事實為有罪之陳述，
受命法官於聽取當事人之意見後，由本院合議庭裁定由受命法官
以簡式審判程序判決如下：
    主  文
甲○○幫助意圖為自己不法之所有，以詐術使人將本人之物交付
，處有期徒刑伍月，如易科罰金，以銀元佰元即新臺幣玖佰元
折算壹日。減為有期徒刑貳月又拾伍日，如易科罰金，以銀元
佰元即新臺幣玖佰元折算壹日。
    犯罪事實
一、甲○○明知金融帳戶之存摺及提款卡係供自己使用之重要理
    財工具，關係個人財產、信用之表徵，並可預見一般人取得
    他人金融帳戶使用常與財產犯罪密切相關，且取得他人存摺
    之目的在於掩飾犯罪所得之財物或財產上利益不易遭人追查
    ，又對於提供帳戶雖無引發他人萌生犯罪之確信，但仍以縱
    若有人持以犯罪，亦無違反其本意之幫助犯意，於九十五年
    四月底某日，在臺中市○○路上之ＯＫ便利商店前，將其所
    有之臺灣郵政股份有限公司梧棲郵局存款帳戶（局號：00
    00000號、帳號：0000000號）之存摺、提款卡
    、密碼、印章，以新臺幣（下同）六千元之代價，出賣予綽
    號「阿貴」之真實姓名年籍不詳成年男子（下稱「阿貴」）
    ，以此方式幫助他人犯罪。未幾，上開帳戶、提款卡、密碼
    、印章等物，便由不詳成年人等使用，而渠等基於意圖為自
    己不法所有之犯意聯絡，於九十五年五月二日，推由其中一
    人，撥打電話予乙○○，自稱為金加益國際珠寶公司陳會計
    主任，表示乙○○中獎七十萬元，可幫乙○○加以投資，致
    乙○○因此陷於錯誤，分別於同年六月二日、五日、六日、
    七日、八日，至雲林縣北港鎮北港郵局、北辰郵局，匯款六
    十四萬元、七萬元、一百七十萬元、一百七十八萬四千四百
    元、三十八萬元，至甲○○上開梧棲郵局帳戶內，事後再由
    其中一人領出。嗣因乙○○之子發覺有異而報警處理，經警
    依上開帳戶資料，循線查獲甲○○。
二、案經臺中縣警察局霧峰分局報請臺灣臺中地方法院檢察署檢
    察官偵查起訴。
    理  由
一、上揭事實，業據被告甲○○於本院審理時坦承不諱，核與被
    害人乙○○於警詢時指述遭不詳成年人等詐騙等情相符，並
    有存款明細（儲戶收執聯）影本五紙、被告上開郵局帳戶之
    郵政存簿儲金立帳申請書、客戶歷史交易清單各一份在卷可
    稽，足見被告自白與事實相符；況按刑法上之故意，可分為
    直接故意與不確定故意（間接故意），所謂「不確定故意」
    ，係指行為人對於構成犯罪之事實，預見其發生而其發生並
    不違背其本意者，刑法第十三條第二項定有明文，又衡諸常
    情，一般國人向金融機構開設帳戶，並無任何法令限制，若
    係正當用途，大可光明正大，自行申請供己使用，何必向他
    人收購？再者，金融帳戶之用途係用以存款，而存摺、提款
    卡、密碼、印章等均係個人重要之物件，並具有一定金融交
    易目的及識別意義，一旦有人使用他人帳戶及上開物品供作
    不明使用，依一般認知，必是隱身幕後之使用人欲利用人頭
    帳戶掩飾其犯罪所得財物或財產上利益免於遭人追查，自極
    易於令人有與不法犯罪目的相關之合理懷疑，是被告對於他
    人利用上開存摺、提款卡、密碼、印章作為犯詐欺取財罪之
    出入帳戶等情，能預見其發生且其發生不違背其本意，其有
    幫助不詳人等利用上開帳戶犯詐欺罪之不確定故意，允無疑
    義，本案事證明確，被告犯行洵堪認定，應依法論科。
二、被告基於幫助詐欺之不確定故意，出賣上開郵局存摺、提款
    卡、密碼、印章予「阿貴」，供不詳人等使用，作為詐欺所
    用之出入帳戶，幫助不詳人等取得詐欺被害人款項之行為，
    核其所為，係犯刑法第三十條第一項、第三百三十九條第一
    項詐欺取財罪之幫助犯。起訴書雖記載被告亦出售其所有之
    新竹國際商業銀行、合作金庫商業銀行帳戶予「阿貴」，惟
    卷內並無證據證明新竹國際商業銀行、合作金庫商業銀行亦
    供不詳人等作為詐欺所用之出入帳戶，併予敘明。前揭不詳
    人等就詐欺取財犯行，有犯意聯絡及行為分擔，為共同正犯
    ，惟幫助犯係從犯，從屬正犯而成立，刑法上既無「共同幫
    助」之情，當亦無「幫助共同」之可言（司法院廳刑一字
    第一一○四號函亦同此見解），是本案被告幫助他人犯共同
    詐欺取財罪，為從犯，爰依刑法第三十條第二項規定減輕其
    刑（刑法第三十條幫助犯之規定，於九十四年二月二日修正
    公布，於九十五年年七月一日施行，修正後刑法第三十條規
    定：「幫助他人實行犯罪行為者，為幫助犯。雖他人不知幫
    助之情者，亦同。幫助犯之處罰，得按正犯之刑減輕之。」
    ，對照修正前刑法第三十條規定：「幫助他人犯罪者，為從
    犯。雖他人不知幫助之情者，亦同。從犯之處罰，得按正犯
    之刑減輕之。」，係為釐清共犯獨立性與從屬性之爭，而修
    正文字採共犯從屬說之「限制從屬形式」，然不論依修正前
    、後之刑法第三十條，對本案而言，被告均構成幫助犯，故
    並無有利或不利之情形，自不生新舊法比較之問題，爰依最
    高法院九十五年十一月七日第二十一次刑事庭會議決議，直
    接適用裁判時法）。爰審酌被告因一時未予深慮致犯此罪行
    ，惟其所為嚴重擾亂金融交易秩序及阻礙國家偵查追緝之行
    使，暨其智識、犯罪目的、手段、犯罪所生危害，及犯後坦
    承犯行，態度尚可等一切情狀，量處如主文所示之刑，並諭
    知易科罰金之折算標準，以示懲儆。
三、九十五年七月一日修正公布施行之刑法第四十一條第一項前
    段規定：「犯最重本刑為五年以下有期徒刑以下之刑之罪，
    而受六個月以下有期徒刑或拘役之宣告者，得以新臺幣一千
    元、二千元或三千元折算一日，易科罰金。」惟被告行為時
    之刑法第四十一條第一項前段規定：「犯最重本刑為五年以
    下有期徒刑以下之刑之罪，而受六個月以下有期徒刑或拘役
    之宣告，因身體、教育、職業、家庭之關係或其他正當事由
    ，執行顯有困難者，得以一元以上三元以下折算一日，易科
    罰金。」，又依修正前罰金罰鍰提高標準條例第二條前段（
    現已刪除）規定，就其原定數額提高為一百倍折算一日，則
    被告行為時之易科罰金折算標準，應以銀元三百元折算一日
    ，經折算為新臺幣後，應以新臺幣九百元折算為一日。比較
    修正前後之易科罰金折算標準，修正後之刑法第四十一條第
    一項前段即行為時法律之規定，並未有利於被告，故應依修
    正後刑法第二條第一項前段規定，適用修正前刑法第四十一
    條第一項前段規定，定其折算標準。
四、刑法第三百三十九條第一項詐欺取財罪規定其法定刑得科或
    併科銀元一千元以下罰金，然被告行為後，於九十五年六月
    十四日增訂刑法施行法第一條之一，並規定：「中華民國九
    十四年一月七日刑法修正施行後，刑法分則編所定罰金之貨
    幣單位為新臺幣。九十四年一月七日刑法修正時，刑法分則
    編未修正之條文定有罰金者，自九十四年一月七日刑法修正
    施行後，就其所定數額提高為三十倍。但七十二年六月二十
    六日至九十四年一月七日新增或修正之條文，就其所定數額
    提高為三倍。」（註：刑法修正公布日期應為九十四年二月
    二日，施行日期為九十五年七月一日，前揭條文日期似有錯
    誤，但不影響本案之判斷），且九十四年二月二日施行公布
    九十五年七月一日施行之刑法第三十三條第五款修正為：「
    主刑之種類如下：五、罰金：新臺幣一千元以上，以百元計
    算之。」是依修正後之法律，刑法第三百三十九條第一項詐
    欺取財罪所得科處之罰金刑最高為新臺幣三萬元、最低為新
    臺幣一千元；而被告行為時適用之罰金罰鍰提高標準條例第
    一條前段規定：「依法律應處罰金、罰鍰者，就其原定數額
    得提高為二倍至十倍。但法律已依一定比率規定罰金或罰鍰
    之數額或倍數者，依其規定。」、現行法規所定貨幣單位折
    算新臺幣條例第二條規定：「現行法規所定金額之貨幣單位
    為圓、銀元或元者，以新臺幣之三倍折算之。」，及修正前
    刑法第三十三條第五款規定: 「主刑之種類如下：五、罰金
    ：一元以上。」，是依行為時之法律，刑法第三百三十九條
    第一項詐欺取財罪所得科處之罰金刑最高為新臺幣三萬元、
    最低為新臺幣三元。因此，比較上述修正前、後之刑罰法律
    ，自以被告行為時之舊法即依修正前刑法第三十三條第五款
    ，並配合罰金罰鍰提高標準條例第一條前段為法條適用之依
    據，併予敘明。
五、被告行為後，中華民國九十六年罪犯減刑條例於九十六年七
    月四日公布，於同年月十六日施行，查被告本件犯行係在九
    十六年四月二十四日以前，且非中華民國九十六年罪犯減刑
    條例第三條所示不得減刑之罪，爰依中華民國九十六年罪犯
    減刑條例第二條第一項第三款，減其刑期二分之一；另被告
    所犯刑法第三十條、第三百三十九條第一項幫助詐欺罪，為
    最重本刑五年以下有期徒刑之罪，其所宣告之刑經本院依中
    華民國九十六年罪犯減刑條例第二條第一項第三款，減其刑
    期二分之一後，仍為有期徒刑六個月以下之刑度，爰依中華
    民國九十六年罪犯減刑條例第九條，併諭知易科罰金之折算
    標準。
據上論斷，應依刑事訴訟法第二百七十三條之一第一項、第二百
九十九條第一項前段，刑法第二條第一項前段、第三十條第一項
、第二項、第三百三十九條第一項、（修正前）第四十一條第一
項前段、（修正前）第三十三條第五款，中華民國九十六年罪犯
減刑條例第二條第一項第三款、第七條、第九條，罰金罰鍰提高
標準條例第一條前段、（刪除前）第二條，判決如主文。
中　　華　　民　　國　　96　　年　　10　　月　　5 　　日
                  刑事第十三庭  法  官  黃裕仁
上正本證明與原本無異。
如不服本判決，應於收送達後十日內向本院提出上訴書狀（應敘
述具體理由並附繕本）。
上訴書狀如未敘述理由，應於上訴期間屆滿後二十日內補提理由
書於本院。
                                書記官  王嘉仁
中　　華　　民　　國　　96　　年　　10　　月　　5 　　日
附錄論罪科刑法條
刑法第三百三十九條第一項
意圖為自己或第三人不法之所有，以詐術使人將本人或第三人之
物交付者，處五年以下有期徒刑、拘役或科或併科一千元以下罰
金。
